【裁判字號】    98,交聲,1564
【裁判日期】    980513
【裁判案由】    違反道路交通管理處罰條例聲明異議
【裁判全文】
臺灣臺北地方法院交通事件裁定        98年度交聲字第1564號
原處分機關  臺北市交通事件裁決所
異  議  人
即受處分人  甲○○
上列異議人即受處分人因違反道路交通管理處罰條例案件，對於
臺北市交通事件裁決所於民國98年3 月19日所為處分（原處分案
號：北市裁催字第裁22-AEX155863號）不服而聲明異議，本院裁
定如下：
    主  文
異議駁回。
    理  由
一、聲明異議意旨略以：異議人即受處分人甲○○於民國97年11
    月29日凌晨零時45分許，駕駛車牌號碼2C─2196號自用小客
    車一部，沿臺北市○○街左轉杭州南路（西轉北），因當時
    潮州街號誌燈號顯示是紅燈而左轉違規，適為服交通執勤警
    員攔停，並以紅燈左轉違規，當場開罰單給伊，就逕行舉發
    ，惟按汽車駕駛人，行經有燈光號誌管制之交岔路口闖紅燈
    者，處新臺幣（下同）1,800元以上5,400元以下罰鍰，並應
    予以記違規點數3點，道路交通管理處罰條例第53條第1項、
    第63條第1項第3款固有明文，但異議人於該員警開罰單逕行
    告發時告知異議人罰鍰1,800元，詎異議人於98年3月30日收
    到裁決書之主文欄內卻載明最高罰鍰5,400 元，與員警告知
    內容明顯不符，且與異議人違規影響交通安全程度明顯不符
    ，而不服本件原處分，爰依法聲明罰鍰5,400 元應予降低為
    1,800元云云。
二、按汽車駕駛人，行經有燈光號誌管制之交岔路口闖紅燈者，
    處新臺幣（下同）1,800 元以上5,400 元以下罰鍰，並應予
    以記違規點數3點，道路交通管理處罰條例第53條第1項、第
    63條第1項第3款定有明文。末按車輛面對圓形紅燈表示禁止
    通行，不得超越停止線或進入路口，道路交通標誌標線號誌
    設置規則第206條第1項第5 款定有明文。又按設於有號誌之
    交岔路口、白色、寬30至40公分、依遵行方向之路面寬度劃
    設之白色橫向標線，為停止線，用以指示行駛車輛停止之界
    限，車輛停止時，其前懸部分不得伸越該線；車輛面對圓形
    紅燈表示禁止通行，不得超越停止線或進入路口，道路交通
    標誌標線號誌設置規則第170條第1項、第206條第5款第1 目
    亦規定甚明。又汽車駕駛人行駛車輛於遇紅燈時超越停止線
    ，實已進入交岔路口或佔用行人穿越道線，易造成交岔路口
    車輛、行人行進之遲滯或危險，況有燈光號誌管制之交岔路
    口，於紅燈亮起時，行駛車輛本應遵照標誌、標線（包含停
    止線）、號誌之指示停車，若於紅燈時車輛猶超越停止線繼
    續向前行駛，既未遵守禁制標線之指示，超越應停止之界限
    ，自仍屬闖紅燈之行為，殊不因有無完成闖越交岔路口之動
    作而有歧異，此由道路交通標誌標線號誌設置規則第170 條
    第3 項另規定「本標線之前得加繪黃色『越線受罰』標誌」
    等情，更堪認定。從而，汽車駕駛人於交岔路口之燈號顯示
    為綠燈時跨越停止線，固非法律所欲處罰之行為，惟其於綠
    燈時跨越停止線後，當燈號轉變為紅燈時，即應遵守燈號於
    原處停等，不得再行往前行駛，如汽車駕駛人於燈號轉變為
    紅燈後，卻仍繼續往前行駛、未於原處停等，以致車身完全
    超越停止線，其所為自仍構成行經有燈光號誌管制之交岔路
    口闖紅燈之違規行為。再按，行至有號誌之交岔路口，遇有
    前行或轉彎之車道擁擠時，應在路口停止線前暫停，遇有前
    行或轉彎之車道壅塞時，應在路口停止線前暫停，不得逕行
    駛入交岔路口內，致號誌轉換後，仍未能通過妨礙其他車輛
    通行，為道路交通規則第102條第1項13款之規定。另依道路
    交通管理處罰條例第7條之1規定，對於違反本條例之行為者
    ，民眾得敘明違規事實或檢具違規證據資料，向公路主管或
    警察機關檢舉，經查證屬實者，應即舉發，合先敘明。次按
    汽車駕駛人，行經有燈光號誌管制之交岔路口闖紅燈者，倘
    係小型車，為上開闖紅燈違規，於舉發違反道路交通管理事
    件通知單內應到案期間內繳納或到案聽候裁決者，處罰鍰2,
    700 元；倘其逾越應到案期限30日內，繳納罰鍰或到案聽候
    裁決者，處罰鍰3,600元；倘其逾越應到案期限30日以上60
    日以內，繳納罰鍰或到案聽候裁決者，處罰鍰4,500 元；倘
    其逾越應到案期限60日以上，繳納罰鍰或逕行裁決處罰者，
    處罰鍰5,400元，並另應予以記違規點數3點，此有道路交通
    管理處罰條例第53條第1項、第63條第1項第3 款、違反道路
    交通管理事件統一裁罰基準表各定有明文。
三、經查，異議人即受處分人甲○○於97年11月29日凌晨零時45
    分許，駕駛車牌號碼2C─2196號自用小客車一部，沿臺北市
    ○○街左轉杭州南路（西轉北），因當時潮州街號誌燈號顯
    示是紅燈而左轉違規，適為服交通執勤警員攔停，並以紅燈
    左轉違規，當場開罰單逕行舉發，並交付舉發違反道路交通
    管理事件通知單予異議人受領持有，且告知異議人應到案日
    即97年12月14日前，應至原處分機關臺北市交通事件裁決所
    之事實，業經證人張瀕文即本件舉發員警於本院98年5月12
    日訊問時到庭證述：本件舉發通知單是我製作，我現職臺北
    市政府警察局中正第二分局南昌路派出所警員，於97年11月
    29日凌晨零時45分許，在臺北市○○街杭州南路口，受處分
    人甲○○是駕駛車號2C─2196號自用小客車，沿著潮州街左
    轉杭州南路，當時該潮州街號誌燈號顯示是紅燈，所以潮州
    街是禁止不能通行，受處分人甲○○紅燈左轉杭州南路，我
    當時是在服交通執勤的勤務，....，我確定我是在受處分人
    甲○○車子的後面尾隨，我有看到受處分人甲○○違規紅燈
    左轉，所以他左轉以後，我就攔下他，我跟著他後面我才攔
    下他，攔下的位置是在杭州南路上，然後告發他交通違規，
    當時他並沒有什麼疑義，他有簽收告發單，就是在97年11月
    29日告發，他簽收後，我並有告知他到案時間、到案處所，
    我有加強告知他到案日期是在97年12月14日，他有簽收；臺
    北市○○街、杭州南路有紅、黃、綠三種號誌，本件違規事
    由係紅燈左轉，至於受處分人甲○○是記者在執行勤務之有
    無，在我印象中是沒有，當時如果我們有疑義的話，我會比
    較有印象，他是不是記者，我現在沒有印象，我於97年11月
    29日當場把舉發單交給受處分人甲○○等語明確（見本院卷
    第17至19頁），核與受處分人甲○○於98年3 月30日聲明異
    議狀內之陳述情節大致相符，並有聲明異議狀、臺北市政府
    警察局中正第二分局函、臺北市交通事件裁決所函、裁決書
    、送達證書、舉發違反道路交通管理事件通知單在卷可稽。
    是受處分人甲○○於上揭時地紅燈左轉之闖紅燈違規，並經
    證人張瀕文即本件舉發員警當場告發，且告知應到案時間97
    年12月14日及到案處所，而受處分人有親自簽名受領持有該
    舉發違反道路交通管理事件通知單之事實，應堪認定。
四、次查，受處分人甲○○於上揭時地駕駛小型車，而紅燈左轉
    之闖紅燈違規收受舉發通知單時間係97年11月29日，並經警
    告知應到案時間係97年12月14日，及應到案處所係臺北市交
    通事件裁決所，詎受處分人甲○○自97年12月14日起至98年
    3 月18日止，已逾越應到案期限60日以上，未繳納罰鍰，並
    由原處分機關臺北市交通事件裁決所依法逕行裁決處罰者，
    處罰鍰5,400元，並予以記違規點數3點之事實，亦有受處分
    人甲○○聲明異議狀、舉發違反道路交通管理事件通知單、
    裁決書在卷可徵。是本件原處分機關依交通管理處罰條例第
    53條第1項、第63條第1項第3 款、違反道路交通管理事件統
    一裁罰基準表規定，依法裁罰之行政處分，係公務員基於職
    務上之權力，依法就特定之具體事件所為之具公法上效果之
    單方面行政行為，基於公務員為公法上行為具有公信力之原
    則；再者，本院依卷存資料內，亦查無任何足資證明警員有
    捏造事實、違法取締之情事，從而，執勤警員本其維護交通
    秩序、安全職責所為之舉發，自應受到合法、正確之推定。
    是受處分人上述所辯與事實不符，殊難遽採。
五、綜上，受處分人確有上揭違規，且自97年12月14日起至98年
    3 月18日止，已逾越應到案期限60日以上，未繳納罰鍰，並
    由原處分機關臺北市交通事件裁決所依法逕行裁決處罰事實
    ，已堪認定。從而，揆諸上揭規定及說明，原處分機關依道
    路交通管理處罰條例第53條第1項、第63條第1項第3 款及違
    反道路交通管理事件統一裁罰基準表規定，裁處受處分人罰
    鍰新臺幣5千4百元，並記違規點數3 點，核無違誤。是異議
    人之本件異議為無理由，爰予駁回。
據上論斷，應依道路交通案件處理辦法第19條，裁定如主文。
中    華    民    國    98    年  5    月       13    日
                  交通法庭    法  官  施添寶
以上正本證明與原本無異。
如不服本裁定應於送達後5日內，向本院提出抗告書狀。
                              書記官  陳弘文
中    華    民    國    98    年  5    月       13    日


司法院資訊處製作；財團法人民間司法改革基金會備份。
